【裁判字號】    90,判,1028
【裁判日期】    900607
【裁判案由】    有關稅捐事務
【裁判全文】
最  高  行  政  法  院  判  決                    九十年度判字第一○二八號
    原      告  甲○○
    被      告  財政部臺北市國稅局
    代  表  人  張盛和
右當事人間因有關稅捐事務事件，原告不服行政院中華民國八十八年七月十二日台八
八訴字第二七○一二號再訴願決定，提起行政訴訟。本院判決如左：
    主  文
原告之訴駁回。
訴訟費用由原告負擔。
    事  實
緣原告係吉研有限公司（下稱吉研公司）負責人，係行為時所得稅法第八十九條第一
項第二款所稱之扣繳義務人。該公司經法務部調查局北部地區機動工作組於民國（以
下同）八十四年十一月十六日於該公司營業所在地查獲其八十二、八十三年及八十四
年度分別給付薪資新臺幣（下同）二、六二八、七九五元、三、八四○、六○七元及
三、三四三、三二七元，未依同法第八十八條規定於給付時扣取稅款計八十二年度一
五七、七二七元、八十三年度二三○、四三六元、八十四年度二○○、五九九元，被
告機關乃限期責令原告補繳應扣未扣稅款。原告不服，申請復查結果，除准予核減八
十四年度應扣繳稅款七、二六一元外，其餘未准變更，原告復循序提起一再訴願，遞
遭決定駁回。原告乃提起行政訴訟。茲摘兩造訴辯意旨如次：
原告起訴意旨略謂：查原告於八十四年十一月十六日調查筆錄中曾明陳錫聰並非吉
研公司外務員，渠與吉研公司為合夥關係，非吉研公司外務員，故其自吉益、吉研所
得之酬勞、紅利，均無開立扣繳憑單，自非屬依法規定應予扣繳之範圍。其次由陳錫
聰先行提供二、○○○、○○○元做為購買藥品之款項，並非薪資或佣金，故核定之
未扣繳金額一、○七五、九六七元，自應予以剔除。是關此部分之款項非屬前揭所得
稅法第八十八條應扣繳項目，洵無疑義。再訴願決定未察及此，僅憑邱清吉於八十四
年十一月十六日及八十五年五月七日之談話筆錄，遽認上開款項應扣繳而未扣取，實
有違誤。次按營利事業查核準則第七十四條旅費之規定，國內出差膳雜費及國外出差
宿雜費、日支金額，不超過該條規定最高標準者，准予認定，無須提供外來憑證，而
吉研公司給付業務員之研究費係依該準則中職員之標準，支付每人每日四百元，每月
以二十五日共計壹萬元，年計十二萬元，故被告應減除八十二至八十四年間此部分之
金額，方符事實。又查吉研公司八十二年至八十四年度銷貨收入淨額分別為三、七四
四、八八七元、七、五六八、一八○元、七、九九一、六五三元，營業成本分別為三
、○三二、四四五元、五、八五九、六九○元、六、一五三、五五二元，而八十二年
至八十四年度業已辦理扣繳之薪資金額分別為六六五、○○○元、一、二○○、六○
○元、一、三三九、○○○元，倘加被告核定八十二年至八十四年度未辦理扣繳之薪
資金額為二、六二八、七九五元、三、八四○、六○七元、三、三四三、三二七元，
則八十二年至八十四年度應辦理扣繳之薪資總額為三、二九三、七九五元、五、○四
一、二○七元、四、六八二、三二七元。惟於吉研公司營業收入固定，營業成本又皆
具合法之憑證之情形，如依被告認定之金額計算，則該公司不含其他營業費用，僅營
業成本加上薪資費用減除營業收入，八十二年至八十四年度營業虧損分別為二、五八
一、三五三元、三、三三二、七一七元、二、八四四、二二六元，總計三年虧損八、
七五八、二九六元。此依一般常理判斷，斷無人肯作此賠本生意，顯見被告所為復查
決定，與事實有違。綜上，被告原復查決定及一再訴願決定，其認事用法，顯有違誤
，請判決撤銷再訴願決定、訴願決定及原處分等語。
被告答辯意旨略謂：一、按「納稅義務人有左列各類所得者，應由扣繳義務人於給付
時，依規定之扣繳率或扣繳辦法，扣取稅款，並依第九十二條規定繳納之．．．二機
關、團體事業或執行業務者所給付之薪資、利息、租金、佣金、權利金、競技、競賽
或機會中獎之獎金或給與、執行業務者之報酬，及給付在中華民國境內無固定營業場
所及營業代理人之國外營利事業之所得。」、「第八十八條各類所得稅款之扣繳義務
人，應於每月十日前將上一月內所扣稅款向國庫繳清，並於每年一月底前將上一年內
扣繳各納稅義務人之稅款數額，開具扣繳憑單，彙報該管稽徵機關查核．．．」分別
為行為時所得稅法第八十八條第一項第二款、第九十二條第一項所明定。復按「薪資
所得依本辦法規定，每月應扣繳稅額不超過新臺幣六百元者，免予扣繳。」為行政院
八十三年三月十四日台八十三財字第○九四○二號函發布修正薪資所得扣繳辦法第八
條條文前段所明定。二、本件原告為吉研公司負責人，該公司給付應扣繳稅款之薪資
為八十二年度二、六二八、七九五元、八十三年度三、八四○、六○七元、八十四年
度三、三四三、三二七元，未依規定辦理扣繳，案經調查局北機組查獲，經本局限期
責令補繳應扣未扣稅款為八十二年度一五七、七二七元、八十三年度二三○、四三六
元、八十四年度二○○、五九九元。惟查八十四年度每月支付金額應扣繳稅額不超過
六百元免扣繳，應予扣除，經重新核算該年度應扣未扣稅額為一九三、三三八元，與
原核定二○○、五九九元之差額為七、二六一元，復查決定准予核減，其餘八十二、
八十三年度經查原核定並無違誤，予以維持。三、原告主張給付外務員之研究費應扣
除出差膳雜費等情，經查原告並未提示系爭研究費包含外務員差旅費之具體證據，又
該研究費確實支付予外務員，即應依規定扣繳稅款，原核定以吉益、吉研公司內帳損
益表中所列薪資及研究費之合計數，減除該兩家公司已申報扣繳憑單之金額，核定未
依規定扣繳及開立扣繳憑單，又因該兩家公司支付外務員薪資，係採非固定薪資給付
方式，故按百分之六核算應扣未扣繳稅款，並無不合。四、另查原告配偶邱清吉，於
八十四年十一月十六日之談話筆錄，自承其為吉研公司之實際負責人，該公司販售藥
品除透過公開招標外，其餘均透過各地外務員銷售，而外務員有陳錫聰等十人並無底
薪，完全依渠等銷售藥品之金額作為吉研公司支付酬勞之依據，原告訴稱陳錫聰非吉
研公司之業務員，自不足採。又邱清吉於八十五年五月七日調查筆錄稱，舜興公司係
陳錫聰所開立之藥品公司名稱，支付舜興公司之佣金即係給付予陳錫聰，其與陳錫聰
合作銷售藥品，是支付予陳錫聰之款項為合作銷售藥品收入等語，系爭支付陳錫聰一
、○七五、九六七元，無論係為代理銷售之佣金或僱用員工之薪資所得，均為行為時
所得稅法第八十八條規定應予扣繳之範圍，本局以非固定薪資所得之扣繳率百分之六
扣繳，已較佣金所得之扣繳率百分之十為低，並以原告為行為時所得稅法第八十九條
規定之扣繳義務人，給付應予扣繳之所得時，未予扣繳，責令原告補繳應扣未扣之稅
款，並無違誤。又查陳錫聰於八十四年二月二十一日提供二、○○○、○○○元轉入
邱清吉之帳戶，何時轉入公司帳戶，原告並末明，查扣之私帳並無該筆金額，無法
佐證為購買藥品之成本。另舜興公司與吉研、吉益公司往來頻繁，依查扣之私帳，有
關舜興之帳款係以「應付帳款」及「暫付款」兩科目沖轉，原告未明其合作關係，
及帳款沖轉情形，空言主張研究費中支付陳錫聰一、○七五、九六七元係藥品成本之
攤還，顯不可採。綜上，原處分及所為復查、訴願、再訴願決定並無違誤，請判決駁
回原告之訴等語。
    理  由
按機關、團體、事業或執行業務者所給付之薪資、利息、租金、佣金、權利金、競技
、競賽或機會中獎之獎金或給與、執行業務之報酬，及給付在中華民國境內無固定營
業場所及營業代理人之國外營利事業之所得，應由扣繳義務人於給付時，依規定之扣
繳率或扣繳辦法，扣取稅款，並依法繳納之，為行為時所得稅法第八十八條第一項第
二款所規定。上開所得稅款扣繳義務人為機關、團體之主辦會計人員、事業負責人及
執行業務者，復為同法第八十九條第一項第二款所明定。又薪資所得依規定每月應扣
繳稅額不超過新臺幣六百元者，免予扣繳，為行政院八十三年三月十四日台八十三財
字第○九四○二號函發布修正各類所得扣繳率標準第八條第二項所規定。本件原告係
吉研公司負責人，即為行為時所得稅法第八十九條所稱之扣繳義務人。該公司經法務
部調查局北部地區機動工作組查獲八十二、八十三及八十四年度分別給付薪資新臺幣
（下同）二、六二八、七九五元，三、八四○、六○七元及三、三四三、三二七元，
未依同法第八十八條規定於給付時扣取稅款計八十二年度一五七、七二七元、八十三
年度二三○、四三六元、八十四年度二○○、五九九元，被告限期責令原告補繳上開
應扣未扣稅款。原告不服，申經復查結果，因八十四年度每月支付金額應扣繳稅額不
超過六百元免扣繳，應予扣除，除八十四年度扣繳稅款准予核減七、二六一元外，其
餘未准變更，經核與首揭規定尚無不合。原告不服，循序提起行政爭訟，起訴意旨詳
如事實欄所載，要點略稱：(一)、陳錫聰與吉研公司為合夥關係，非吉研公司外務員，
自無薪資或佣金扣繳稅款之問題。(二)、吉研公司八十四年度支付陳錫聰一、○七五、
九六七元，係因合作銷售藥品，由陳錫聰先行提供二、○○○、○○○元作為購買藥
品之成本，再按月將藥品成本攤還，陳錫聰非吉研公司之業務員，自無給付其薪資。
(三)、原告配偶邱清吉八十二至八十四年度投入吉研公司營運週轉金，該公司償還係以
研究費列報；另給付外務員之研究費均係代墊差旅費、住宿費、折舊費、伙食費、交
通費及朋友間之借貸款項，其中部分已辦理扣繳，應予扣除。(四)、吉研公司給付業務
員之研究費每人每年十二萬元，應扣除出差膳雜費等語。然查：(一)、原告之配偶邱清
吉於八十四年十一月十六日之談話筆錄，自承其為吉研公司之實際負責人，該公司販
售藥品除透過公開招標外，其餘均透過各地外務員銷售，而外務員陳錫聰等十人並無
底薪，完全依渠等銷售藥品之金額作為吉研公司支付酬勞之依據，原告訴稱陳錫聰非
吉研公司之業務員，自不足採。(二)邱清吉於八十五年五月七日調查筆錄稱，舜興公司
係陳錫聰所開立之藥品公司名稱，支付舜興公司之佣金即係給付予陳錫聰，其與陳錫
聰合作銷售藥品，是支付予陳錫聰之款項為合作銷售藥品收入等語，吉研公司支付陳
錫聰系爭一、○七五、九六七元，係陳錫聰應得之薪資所得，無論係為代理銷售之佣
金或僱用員工之薪資所得，均為行為時所得稅法第八十八條規定應予扣繳之範圍，被
告以非固定薪資所得之扣繳率百分之六扣繳，已較佣金所得之扣繳率百分之十為低，
並以原告為行為時所得稅法第八十九條規定之扣繳義務人，給付應予扣繳之所得時，
未予扣繳，責令原告補繳應扣未扣之稅款，並無不合。(三)原告雖稱給付外務員之研究
費應扣除出差膳雜費等語。惟查原告並未提示外務員代墊各項費用之報領單及有關憑
證，且研究費確實支付予外務員，即應依規定扣繳稅款。原告雖提示銀行憑證，存取
款帳戶往來明細表等影本，僅能證明其有資金往來，尚難佐證償還營運週轉金，係以
研究費列報。(四)陳錫聰於八十四年二月二十一日提供二、○○○、○○○元轉入邱清
吉之帳戶，何時轉入公司帳戶，原告並未明，查扣之私帳並無該筆金額，無法佐證
為購買藥品之成本。(五)、吉研公司為公司組織，依法不得為合夥人，依理吉研公司焉
有與陳錫聰個人為合夥關係之理？(六)、舜興公司與吉研、吉益公司往來頻繁，依查扣
之私帳，有關舜興之帳款係以「應付帳款」及「暫付款」兩科目沖轉，原告未明其
合作關係，及帳款沖轉情形，原告空言主張研究費中支付陳錫聰一、○七五、九六七
元係藥品成本之攤還，尚不可採。(七)、綜上所述，原告既未能提出關給付陳錫聰之薪
資所得係包含藥品成本，給付巫宗麟、郭朋陽等人之研究費係結拜會費與餐費，及邱
清吉投入公司營運週轉金係以研究費列報之具體資料，原告所訴上開所得不應列入未
辦理扣繳金額云云，核不足採。(八)、原核定以吉益、吉研公司內帳損益表中所列薪資
及研究費之合計數，減除該兩家公司已申報扣繳憑單之金額，核定未依規定開立扣繳
憑單，又因該兩家公司支付外務員薪資，係採非固定薪資給付方式，故按百分之六核
算應扣未扣繳稅款，原告所稱原核定未考慮已開立扣繳憑單部分云云，顯係誤解。惟
八十四年度每月應扣繳稅額不超過六百元，免予扣繳，經重新核算該八十四年度應扣
未扣稅額為一九三、三三八元，與原核定二○○、五九九元之差額七、二六一元，准
予核減，於法並無不合。(九)、原告為行為時所得稅法第八十九條規定之扣繳義務人，
給付應予扣繳之所得時，未予扣繳，被告責令原告補繳應扣未扣之稅款，於法尚無不
合，原告所稱並無應扣未扣之稅款之詞，核與事實不符，尚不足採。訴願決定及再訴
願決定遞予維持復查決定，並無違誤，原告起訴意旨經查無理由，應予駁回。
據上論結，本件原告之訴為無理由，爰依行政訴訟法施行法第二條、行政訴訟法第九
十八條第三項前段，判決如主文。
中    華    民    國     九十        年      六      月       七        日
                    最 高 行 政 法 院  第 二 庭
                                審 判 長 法  官      陳  石  獅
                                         法  官      鄭  淑  貞
                                         法  官      彭  鳳  至
                                         法  官      高  啟  燦
                                         法  官      黃  合  文
右  正  本  證  明  與  原  本  無  異
                                         法院書記官  蘇  金  全
中    華    民    國     九十        年      六      月      十四       日


司法院資訊處製作；財團法人民間司法改革基金會備份。
